臺灣新竹地方法院民事裁定  
110年度監宣字第146號
聲  請  人  錢麗芬


相  對  人  錢艷冬



關  係  人  錢雪梅


            錢梅英

            錢秋香

            錢嬿如

上列當事人間請求選定監護人等事件，本院裁定如下：       
    主    文
選定錢麗芬（女，民國00年0月0日生，身分證統一編號：Z00000
0000號）為受監護宣告之人錢艷冬（女，民國00年00月0日生，
身分證統一編號：Z000000000號）之監護人。
指定錢雪梅（女，民國00年0 月00日生，身分證統一編號：Z000
000000號）為會同開具財產清冊之人。
聲請程序費用新幣壹仟元由相對人負擔。
    理    由
一、聲請意旨略以：聲請人係相對人之姊，相對人前經本院98年
    度禁字第46號民事裁定宣告為禁治產人，然原監護人即相對
    人之母楓未妹已死亡，爰請求另行選定監護人及指定會同開
    具財產清冊之人。
二、按民法總則中華民國97年5月2日修正之條文施行前，已為禁
    治產宣告者，視為已為監護宣告，並於修正施行後，適用修
    正後之規定；民法規定之禁治產或禁治產人，自修正施行後
    ，一律改稱為監護或受監護宣告之人；施行前所設置之監護
    人，於修正施行後，適用修正後之規定；修正之民法總則第
    14條至第15條之2及民法親屬編第4章之規定，自公布後1年6
    個月施行。民法總則施行法第4條第2項、第4條之1、第4條
    之2、民法親屬編施行法第14條之2、第14條之3分別定有明
    文。本件聲請人主張相對人前經本院98年度禁字第46號民事
    裁定宣告為禁治產人，並由楓未妹任其監護人等情，業據提
    出相對人之戶籍謄本為證，並經本院依職權調取前揭宣告禁
    治產卷宗核閱無訛，自堪認屬實。是依前開規定，自應視為
    相對人已為監護之宣告，並應適用民法修正後之相關規定，
    合先敘明。
三、次按受監護宣告之人應置監護人；監護人死亡者，法院得依
    受監護宣告之人、四親等內之親屬、檢察官、主管機關或其
    他利害關係人之聲請，或依職權，另行選定適當之監護人，
    此於成年人之監護亦有準用，此有民法第1110條、第1106條
    第1項及第1113條規定可參。查相對人之原監護人楓未妹已
    於110年3月15日死亡乙節，有其除戶戶籍謄本可考，而聲請
    人既係相對人之姊，自得依首揭規定，聲請為相對人另行選
    定監護人。
四、又按法院選定監護人時，應依職權就配偶、四親等內之親屬
    、最近一年有同居事實之其他親屬、主管機關、社會福利機
    構或其他適當之人選定一人或數人為監護人，並同時指定會
    同開具財產清冊之人；再法院選定監護人時，應依受監護宣
    告之人之最佳利益，優先考量受監護宣告之人之意見，審酌
    一切情狀，並注意下列事項：（一）受監護宣告之人之身心
    狀態與生活及財產狀況。（二）受監護宣告之人與其配偶、
    子女或其他共同生活之人間之情感狀況。（三）監護人之職
    業、經歷、意見及其與受監護宣告之人之利害關係。（四）
    法人為監護人時，其事業之種類與內容，法人及其代表人與
    受監護宣告之人之利害關係，此亦有民法第1111條第1項、
    第1111條之1規定可參。經查，相對人戶籍資料上雖有大陸
    籍配偶王命信，惟王命信在98年度禁字第46號審理期間調查
    所示，早於92年間短暫入境3個月後即出境，此後未再有入
    境紀錄，有本院職權調取上開卷宗並查詢王命信入出境資訊
    連結作業可參，又王命信於104年3月30日已在中國大陸對相
    對人提起離婚訴訟，經本院104年度家陸助字第41號受理囑
    託送達應訴通知書、傳票、起訴狀等10件文書資料，亦經本
    院職權調取上開卷宗查核無訛，是相對人配偶王命信應非適
    任之監護人。另相對人之姊妹、女兒即關係人錢梅英、錢雪
    梅、錢秋香、錢嬿如均同意由聲請人擔任相對人之監護人，
    聲請人亦有意願為之，有同意書為憑，復查無聲請人有不適
    任監護人之情形。基此，本院參酌上開規定，認由聲請人負
    責護養、照顧相對人並管理其財產，應能符合相對人之利益
    ，執此，本院認為於原監護人死亡後，另行選定聲請人擔任
    受監護宣告人之監護人，應屬妥適，爰裁定如主文第1項所
    示。
五、再按法院為監護之宣告時，應選定一人或數人為監護人，並
    同時指定會同開具財產清冊之人，民法第1111條第1項定有
    明文。相對人雖於民法修正前業經宣告禁治產，然現既因原
    監護人死亡，而有另行選定監護人之必要，自應依前揭規定
    同時指定會同開具財產清冊之人。本院審酌關係人錢雪梅為
    相對人之姊，有意願擔任會同開具財產清冊之人，有其戶籍
    謄本及同意書附卷可稽，故本院依相對人之最佳利益考量，
    並參酌上開規定意旨，認由關係人錢雪梅擔任會同開具相對
    人財產清冊之人，應無不妥，爰裁定如主文第2項所示。又
    依同法第1099條之規定，於監護開始時，監護人對於受監護
    宣告人錢艷冬之財產，應會同關係人錢雪梅，於2個月內開
    具財產清冊並陳報法院，併此敘明。
六、依家事事件法第164 條第2 項，裁定如主文。
中　　華　　民　　國　　110 　年　　8 　　月　　19　　日
                  家事法庭法  官  楊蕙芬
以上正本係照原本作成。
如對本裁定抗告須於裁定送達後10日內向本院提出抗告狀。
中　　華　　民　　國　　110 　年　　8 　　月　　19　　日
                          書記官　陳秀子